臺灣桃園地方法院民事裁定　　　　　110年度消債更字第273號
聲　請　人
即　債務人　葉弘裕　
代　理　人　陳夢麟律師（法律扶助律師）
上列聲請人因消費者債務清理條例事件，聲請更生，本院裁定如
下：
    主  文
債務人葉弘裕自民國110 年10月12日下午5 時起開始更生程序。
命司法事務官進行本件更生程序。
    理  由
一、按債務人不能清償債務或有不能清償之虞者，得依本條例所
    定更生或清算程序，清理其債務；債務人無擔保或無優先權
    之本金及利息債務總額未逾新臺幣（下同）1,200 萬元者，
    於法院裁定開始清算程序或宣告破產前，得向法院聲請更生
    ；債務人對於金融機構負債務者，在聲請更生或清算前，應
    向最大債權金融機構請求協商債務清償方案，或向其住、居
    所地之法院或鄉、鎮、市、區調解委員會聲請債務清理之調
    解，消費者債務清理條例（下稱消債條例）第3 條、第42條
    第1 項、第151 條第1 項定有明文。又按法院開始更生程序
    之裁定，應載明其年、月、日、時，並即時發生效力；法院
    裁定開始更生或清算程序後，得命司法事務官進行更生或清
    算程序，消債條例第45條第1 項、第16條第1 項前段亦有明
    文。
二、聲請意旨略以：聲請人現任職於長榮警備保全股份有限公司
    ，每月薪資約3 萬8,000 元，名下有1 份保單及1 輛機車，
    無擔保或無優先權之債務總額則未逾1,200 萬元，復未經法
    院裁定開始清算程序或宣告破產，且聲請人於民國110 年5
    月31日向鈞院聲請消費者債務清理之調解，但調解不成立，
    爰聲請更生等語。
三、經查：
    ㈠關於前置協商之要件：聲請人前於110 年5 月31日向本院
      聲請消費者債務清理之調解，因無力清償債務而與最大債
      權銀行調解不成立等情，有本院調解不成立證明書附卷可
      按（見本院110 年度司消債調字第277 號卷第153 頁，下
      稱調解卷），堪可採認。
    ㈡關於聲請人之債務總額：聲請人雖陳報其無擔保或無優先
      權債務總額為338 萬7,519 元（見調解卷第11頁），然依
      債權人之陳報（見調解卷第48、51至57、74至81、98至13
      0 頁），實為143 萬2,611 元（計算式：3 萬9,348 元＋
      27萬3,560 元＋39萬4,405 元＋9,145 元＋71萬6,153 元
      ＝143 萬2,611 元），本院認應以該金額為其債務總額。
    ㈢關於聲請人之財產及收入：聲請人名下有1 份保單及1 輛
      機車，另3 輛汽車已遭債權人取回拍賣，有聲請人提出之
      全國財產稅總歸戶財產查詢清單、機車行照、中華民國人
      壽保險商業同業公會保險業公報作業資訊系統資料查詢結
      果表及110 年9 月3 日陳報狀在卷可佐（見調解卷第19、
      29、30頁；本院卷第19頁）；就收入部分，聲請人稱現任
      職於長榮警備保全股份有限公司，每月薪資約3 萬8,000
      元，此與聲請人提供之108 及109 年度綜合所得稅各類所
      得資料清單、勞工保險被保險人投保資料表、薪資戶存簿
      影本大致相符（見調解卷第20至23、25至27頁），且本院
      查無聲請人其他收入資料，堪認聲請人所陳應屬實在，本
      院認以3 萬8,000元列計其每月收入為適當。
    ㈣關於聲請人之必要支出：聲請人陳報其每月必要生活費用
      為2 萬6,399 元（包括：房租7,500 元、水電費1,300 元
      、通信及網路費1,399 元、膳食費6,000 元、雜費2,000
      元、未成年子女扶養費9,000 元），業據提出房屋租賃契
      約書、戶籍謄本、聲請人未成年子女之全國財產稅總歸戶
      財產查詢清單、108 及109 年度綜合所得稅各類所得資料
      清單等件附卷可考（見調解卷第24、28頁；本院卷第23至
      27頁）。其中聲請人之未成年子女名下無財產，且尚在就
      學中，自應受其父母扶養，又未成年子女每月所必需之生
      活費用，本無一定之標準，審酌未成年子女係依附於父母
      提供之住所共同生活，且其日常生活較為單純，基本生活
      費用當與成年人之基本生活費用不同，其支出應較成年人
      為低，爰以110 年度桃園市每人每月最低生活費1 萬5,28
      1 元之70% 為標準計算其子女扶養費，與其配偶平均分攤
      後，聲請人所應負擔部分為5,349 元（計算式：1 萬5,28
      1 元×70% ÷2 人＝5,349 元，元以下四捨五入），逾此
      金額之請求則不足採；本院再審酌桃園市110 年度平均每
      人每月最低生活費、聲請人之經濟及上開家庭狀況等情，
      認聲請人陳報之其餘金額尚屬適當，是聲請人每月必要生
      活費用應以2 萬3,548 元列計（計算式：7,500 元＋1,30
      0 元＋1,399 元＋6,000 元＋2,000 元＋5,349 元＝2 萬
      3,548 元）。
四、基上，聲請人名下有1 份保單及1 輛機車，現每月所得收入
    約為3 萬8,000 元，扣除其必要支出2 萬3,548 元後，剩餘
    1 萬4,452 元（計算式：8 萬8,532 元－2 萬8,553 元＝1
    萬4,452 元）。而本件聲請人之無擔保或無優先權債務總額
    含本金、利息、違約金計至110 年5 月間，為143 萬2,611
    元。參諸聲請人為68年次，目前42歲，距強制退休年齡65歲
    雖尚有23年，惟衡諸目前經濟狀況及聲請人日後年紀將逐漸
    老邁，工作能力亦將遞減等情事，及聲請人積欠債務之利息
    或違約金仍在增加中，且聲請人尚有多筆有擔保債務，其負
    擔金額非輕等情況，堪認聲請人之收入及財產狀況，有藉助
    更生制度調整其與債權人間權利義務關係之必要，自應許聲
    請人得藉由更生程序清理債務。
五、綜上所述，聲請人係消費者，已達不能清償債務之程度，經
    消費者債務清理調解不成立，足堪認定無誤。此外，本件復
    查無消債條例第6 條第3 項、第8 條或第46條各款所定應駁
    回更生聲請之事由。從而，本件聲請，於法有據，應予准許
    ，並依同條例第16條第1 項規定，命司法事務官進行更生程
    序。
六、末以本院雖裁定准許開始更生程序，俾使聲請人得以重建經
    濟生活，惟本裁定不生免責效力，須聲請人於更生程序中與
    債權人協定更生方案，並持續履行，始能依消債條例第73條
    免責，附此敘明。
七、爰裁定如主文。
中    華    民    國  110     年    10    月    12    日
                民事第二庭    法    官  張震武
以上正本係照原本作成。
本件裁定不得抗告。
本裁定已業於自民國110 年10月12日下午5 時起公告。
中    華    民    國  110     年    10    月    12    日
                              書 記 官  陳𥴡濤